臺灣臺北地方法院刑事判決　　　　　　 96年度易緝字第140號
公　訴　人　臺灣臺北地方法院檢察署檢察官
被　　　告　甲○○
　　　　　　　　　　（現於臺灣臺北看守所羈押中）
上列被告因恐嚇等案件，經檢察官提起公訴（95年度偵緝字第
925號），被告就被訴事實為有罪之陳述，本院裁定進行簡式審
判程序，茲判決如下：
    主  文
甲○○竊盜，處有期徒刑肆月，如易科罰金，以銀元佰元即新
臺幣玖佰元折算壹日，減為有期徒刑貳月，如易科罰金，以銀元
佰元即新臺幣玖佰元折算壹日；又意圖為自己不法之所有，以
恐嚇使人將本人之物交付，未遂，處有期徒刑捌月，減為有期徒
刑肆月，如易科罰金，以銀元佰元即新臺幣玖佰元折算壹日。
應執行有期徒刑伍月，如易科罰金，以銀元佰元即新臺幣玖佰
元折算壹日。
    事  實
一、甲○○係臺北市中山區○○○路107巷68號停車場之泊車人
    員，於民國93年8月初某日，於上址停車場，利用替乙○○
    停車之機會，意圖自己不法所有，竊取乙○○置於車上之諾
    基亞行動電話1具（含SIM卡1枚，未撥打使用）得手。又甲
    ○○明知所消費有機蔬果直銷係透過乙○○向第三人購買，
    而該蔬果亦有依約寄送，與乙○○間並無債權債務關係，竟
    意圖為自己不法所有，基於恐嚇取財及毀損之犯意，先於93
    年10月17日下午1時45分許，於上址停車場，手持鋁棒恫稱
    ：「錢不可能還妳，我是幫派分子，我會找人去妳公司噴漆
    ，讓妳比死還難過」等語，並向乙○○索取新臺幣（下同）
    20萬元為其所拒後，持鋁棒朝乙○○所駕駛之車牌號碼5E-8
    009 號自小客車後方擋風玻璃猛砸，以作為上開恐嚇取財之
    方法手段，致玻璃破損不堪使用，而生損害於乙○○；甲○
    ○因未取得上開款項，復承前恐嚇取財之接續犯意，於同日
    稍晚某時以「…給你五分鐘東西拿出來，不然就噴漆，別人
    不承認自己的錯誤，說那麼多無益，我小弟在你公司樓下，
    我現在叫他們上去要不到的話，不好意思等等你會更出名，
    大樓都會噴上你的名字跟惡行…」等語之手機簡訊內容傳送
    與乙○○，以此毀損、言詞、手機簡訊等方式恐嚇乙○○以
    索取20萬元，致乙○○心生畏懼，惟經其報警查獲而未給付
    款項，甲○○乃未能得逞。
二、案經乙○○訴由臺北市政府警察局中山分局報告臺灣臺北地
    方法院檢察署檢察官偵查起訴。
    理  由
一、訊據被告甲○○坦承前揭事實不諱，核與告訴人即證人乙○
    ○之指訴及證人劉德源證述情節相符，並有行動電話簡訊翻
    拍照片2張、車號5E-8009號車輛後擋風玻璃照片2張、汽車
    修理預期發票金額1張附卷可佐，足認被告自白與事實相符
    ，堪以憑信。本件事證明確，被告犯行洵堪認定。
二、被告行為後，刑法於94年1月7日修正通過，同年2月2日公布
    ，於95年7月1日施行。按行為後法律有變更者，適用行為時
    之法律，但行為後之法律有利於行為人者，適用最有利於行
    為人之法律，修正後刑法第2條第1項定有明文。此條規定係
    規範行為後法律變更所生新舊法律比較適用之準據法，本身
    尚無新舊法比較之問題，於新法施行後，應一律適用新法第
    2條第1項之規定，為「從舊從輕」之比較。再按本次法律變
    更，比較時應就罪刑有關之共犯、未遂犯、想像競合犯、牽
    連犯、連續犯、結合犯，以及累犯加重、自首減輕暨其他法
    定加減原因（如身分加減）與加減例等一切情形，綜其全部
    罪刑之結果而為比較（最高法院95年5月23日95年度第8次刑
    庭會議決議參照）；如新舊法處罰之輕重相同，即無比較適
    用之問題，非此條所指之法律有變更，應依一般法律適用原
    則，適用裁判時法（最高法院95年11月7日95年度第21次刑
    事庭會議決議參照）。經查：
  (一)刑法第320條之竊盜罪、第346條之恐嚇取財罪及第354條之
    毀損器物罪，法定刑中就罰金刑部分，於刑法修正前，刑法
    分則編各罪所定罰金刑之貨幣單位原為銀元，其最高罰金數
    額，從各該法條規定，最低罰金數額，則依修正前刑法第33
    條第5款之規定為1元以上（貨幣單位為銀元），且若定有罰
    金刑之論罪法條係於72年6月25日前所制定，而該法條日後
    均未修正者，得依罰金罰鍰提高標準條例第1條前段規定，
    就其原定數額提高為2倍至10倍，其後修正者則不提高倍數
    ，並依現行法規所定貨幣單位折算新臺幣條例第2條規定，
    以銀元1元折算為新臺幣3元；於刑法修正後，因刑法第33條
    第5款修正為：「罰金：新臺幣一千元以上，以百元計算之
    。」，使刑法之罰金貨幣單位已由銀元改為新台幣，則刑法
    分則編各罪所定罰金刑之貨幣單位，自應配合修正為新臺幣
    ，又為使刑法分則編各罪所定罰金之最高數額與刑法修正前
    趨於一致，乃增訂刑法施行法第1條之1：「中華民國九十四
    年一月七日刑法修正施行後，刑法分則編所定罰金之貨幣單
    位為新臺幣。九十四年一月七日刑法修正時，刑法分則編未
    修正之條文定有罰金者，自九十四年一月七日刑法修正施行
    後，就其所定數額提高為三十倍。但七十二年六月二十六日
    至九十四年一月七日新增或修正之條文，就其所定數額提高
    為三倍。」，從而，刑法分則編各罪所定罰金刑之最高數額
    ，於刑法修正前、後並無不同，惟修正後刑法第33條第5款
    所定罰金刑最低數額，較之修正前提高，自以修正前刑法第
    33條第5款規定有利於被告。
  (二)又修正後刑法第55條規定，業已刪除牽連犯之規定。故所犯
    數罪行為間有方法目的、原因結果之關係者，依修正前刑法
    第55條後段規定，從一重處斷；而依修正後規定，則已無牽
    連犯可資適用，即應將各次犯行以數罪併合處罰，是以適用
    修正前關於牽連犯之規定，對被告自係較為有利。
  (三)又刑法第25條、第26條未遂犯之規定，就刑法第25條第1項
    關於「已著手於犯罪行為之實行而不遂者，為未遂犯」之規
    定並未修正，而同條第2項於94年2月2日修正公布前之規定
    為：「未遂犯之處罰，以有特別規定者，為限」，修正後則
    為：「未遂犯之處罰，以有特別規定者為限，並得按既遂犯
    之刑減輕之」，另刑法第26條修正前為：「未遂犯之處罰，
    得按既遂犯之刑減輕之。但其行為不能發生犯罪之結果，又
    無危險者，減輕或免除其刑」，修正後則為：「行為不能發
    生犯罪之結果，又無危險者，不罰」，是除不能未遂犯修正
    為不罰以外，僅2條文條項之移列，僅屬文字修正。查本案
    被告之未遂型態既非不能未遂犯，則本件毋論適用修正前或
    後之刑法第25條、第26條規定，均無不利於被告，依最高法
    院95年度第21次刑事庭會議決議，自無比較新舊法之必要。
  (四)又查被告於行為時即94年2月2日修正公布前刑法第41條第1
    項前段規定：「犯最重本刑為5年以下有期徒刑以下之刑之
    罪，而受6個月以下有期徒刑或拘役之宣告，因身體、教育
    、職業、家庭之關係或其他正當事由，執行顯有困難者，得
    以1元以上3元以下折算1日，易科罰金」，又依95年5月17日
    修正前罰金罰鍰提高標準條例第2條規定，就其原定數額提
    高為100倍折算1日，則被告行為時之易科罰金折算標準，應
    以銀元300元折算1日，經折算為新臺幣後，應以新臺幣900
    元折算為1日。惟94年2月2日修正公布之刑法第41條第1項前
    段則規定：「犯最重本刑為5年以下有期徒刑以下之刑之罪
    ，而受6個月以下有期徒刑或拘役之宣告者，得以新臺幣1千
    元、2千元或3千元折算1日，易科罰金」。比較修正前後之
    易科罰金折算標準，以94年2月2日修正公布前之刑法規定，
    較有利於被告，則應依刑法第2條第1項前段，適用修正前刑
    法第41條第1項前段及95年5月17日修正前罰金罰鍰提高標準
    條例第2條等規定，定其折算標準。
  (五)查修正前刑法第51條第5款規定：「數罪併罰，分別宣告其
    罪之刑，依左列各款定其應執行者：五、宣告多數有期徒刑
    者，於各刑中之最長期以上，各刑合併之刑期以下，定其刑
    期。但不得逾20年」，修正後之刑法第51條第5款則修正為
    ：「宣告多數有期徒刑者，於各刑中之最長期以上，各刑合
    併之刑期以下，定其刑期。但不得逾30年」，比較結果，修
    正後刑法並未較有利於被告，是依刑法第2條第1項前段之規
    定，仍應依修正前刑法第51條第5款之規定，定其應執行之
    刑。
  (六)經綜合上述各條文修正前、後之比較，揆諸前揭最高法院決
    議2則及修正後刑法第2條第1項前段、後段規定之「從舊、
    從輕」原則，除刑法第25、26條，應直接適用修正後之規定
    外，關於罰金刑及易科罰金等規定，則應適用被告行為時之
    法律，即修正前刑法及罰金罰鍰提高標準條例等規定，予以
    論處。
三、核被告甲○○所為，係犯刑法第320條第1項之竊盜罪、第34
    6條第1項、第3項之恐嚇取財未遂罪及第354條之毀損器物罪
    。被告先後以言詞、毀損器物及簡訊文字方式，意圖取財恐
    嚇告訴人乙○○未遂部分，係於同日所為，犯意單一，時間
    緊接，行為無從分割，為接續犯，應包括論以一恐嚇取財未
    遂罪。又被告所犯上開恐嚇取財未遂罪及毀損器物罪間，具
    有方法、目的之牽連關係，依修正前刑法第55條之規定，應
    從一重之恐嚇取財未遂罪處斷，並依刑法第25條第2項，減
    輕其刑。又被告所犯竊盜罪與恐嚇取財未遂罪間，犯意各別
    ，行為互殊，應分論並罰。爰審酌被告之素行及犯罪之動機
    、目的、手段、犯罪所生危害程度、犯後及時於本院坦承犯
    行，並已購買行動電話返還告訴人等一切情狀，量處如主文
    所示之刑。此外，犯罪在96年4月24日以前者，除本條例並
    有規定外，有期徒刑減其刑期2分之1；依本條例應減刑之罪
    ，未經判決確定者，於裁判時，減其宣告刑，依前項規定裁
    判時，應於判決主文同時諭知其宣告刑及減得之刑；犯最重
    本刑為5年以下有期徒刑以下之刑之罪，依本條例規定減為6
    月以下有期徒刑、拘役者，應於為減刑裁判時，併諭知易科
    罰金折算之標準，中華民國96年罪犯減刑條例第2條第1項第
    3款、第7條、第9條分別著有明文，是被告犯罪時間既在上
    開時間之前，自有該條例之適用，而應減其宣告刑2分之1，
    諭知易科罰金之折算標準，並依法定其應執行之刑。
據上論斷，應依刑事訴訟法第273條之1第1項、第299條第1項前
段，刑法第2條第1項前段、第320條第1項、第346條第1項、第3
項、第354條、第25條第2項，修正前刑法第55條、第51條第5款
、第41條第1項前段，廢止前罰金罰鍰提高標準條例第2條，現行
法規所定貨幣單位折算新臺幣條例第2條，刑法施行法第1條之1
，中華民國九十六年罪犯減刑條例第2條第1項第3款、第7條、第
9條、第10條第1項，判決如主文。
本案經檢察官蕭方舟到庭執行職務
中　　華　　民　　國　　96　　年　　10　　月　　12　　日
　　　　　　　　　刑事第十庭  法　官　呂煜仁
上正本證明與原本無異。
如不服本判決，應於判決送達後10日內向本院提出上訴狀（應抄
附繕本）。告訴人或被害人如對於本判決不服者，應具備理由請
求檢察官上訴，其上訴期間之計算係以檢察官收受判決正本之日
期為準。
                              書記官  陳泰寧
中　　華　　民　　國　　96　　年　　10　　月　　15　　日
附錄本案論罪科刑法條全文
中華民國刑法第320條
意圖為自己或第三人不法之所有，而竊取他人之動產者，為竊盜
罪，處 5 年以下有期徒刑、拘役或 5 百元以下罰金。
意圖為自己或第三人不法之利益，而竊佔他人之不動產者，依前
項之規定處斷。
前二項之未遂犯罰之。
中華民國刑法第346條
意圖為自己或第三人不法之所有，以恐嚇使人將本人或第三人之
物交付者，處 6 月以上 5 年以下有期徒刑，得併科 1 千元以
下罰金。
以前項方法得財產上不法之利益，或使第三人得之者，亦同。
前二項之未遂犯罰之。
中華民國刑法第354條
毀棄、損壞前二條以外之他人之物或致令不堪用，足以生損害於
公眾或他人者，處 2 年以下有期徒刑、拘役或 5 百元以下罰金
。
